【裁判字號】    97,抗,6
【裁判日期】    970118
【裁判案由】    拍賣抵押物
【裁判全文】
臺灣士林地方法院民事裁定                 97年度抗字第6號
抗  告  人  乙○○
                        18號.
                        4樓之.
相  對  人  華南商業銀行股份有限公司
法定代理人  甲○○
上列當事人間拍賣抵押物事件，對於中華民國96年11月30日本院
96年度拍字第1432號裁定提起抗告，本院裁定如下：
    主  文
抗告駁回。
抗告程序費用新臺幣壹仟元由抗告人負擔。
    理  由
一、按抵押權人，於債權已屆清償期，而未受清償者，得聲請法
    院，拍賣抵押物，就其賣得價金而受清償。民法第873 條定
    有明文。而上開規定，為民法物權編修正前設定之最高限額
    抵押權所準用，此觀諸民法物權編施行法第17條、民法第88
    1條之17 等規定自明。抵押權人依上開規定聲請拍賣抵押物
    係屬非訟事件，法院所為准駁之裁定，無確定實體法上法律
    關係存否之性質，於債權及抵押權之存否無既判力，故袛須
    其抵押權已經依法登記，且債權已屆清償期而未受清償，法
    院即應為准許拍賣抵押物之裁定，至對於此項法律關係有爭
    執之人，自得提起訴訟以資救濟，不得僅以抗告程序聲明其
    爭執，並據為廢棄拍賣抵押物裁定之理由（最高法院51年10
    月8日民刑庭總會決議(三)參照）。
二、本件相對人主張對於抗告人有原裁定所載之債權，並以原裁
    定主文所示之不動產設定抵押權，且經依法登記，該債權又
    已屆清償期而未受清償，有相對人提出之他項權利證明書、
    他項權利移轉變更契約書、抵押權設定契約書、土地及建物
    登記謄本、借據、授信約定書及催告函等件為證，原法院據
    以准許相對人拍賣抵押物之聲請，即無不當，抗告意旨略以
    ：伊未曾有逾期攤還本利之情形，縱使伊為第三人力友文化
    事業有限公司（下稱：力友公司）之新臺幣（下同） 1,000
    萬債務連帶保證人，力友公司尚積欠2,529,595 元債務，惟
    因力友公司非抵押權之債務人，因與本件抵押權無關，不在
    抵押權擔保之範圍內，請求撤銷原裁定云云。惟依兩造所簽
    訂之抵押權約定契約書其他約定事項第1 條第2 款約定：「
    擔保物提供人所提供本抵押物之擔保範圍，為債務人對抵押
    權人現在（包括過去所負現在尚未清償）及將來所負在本抵
    押權設定契約書所定債權最高限額內之借款、票據、透支、
    墊款、保證、信用卡消費款、及其他與授信有關之債務及其
    利息、遲延利息、違約金、抵押權人墊付抵押物之保險費、
    實行抵押權之費用與因債務不履行而發生之損害賠償。」，
    抗告人既為力友公司之連帶保證人，其所保證之債務亦屬本
    件抵押權擔保範圍內，抗告人此項抗辯並不足採。至其所稱
    自行借款之部分，未曾有逾期攤還本利之情形，且相對人向
    其承租抵押物為營業場所，可由租金對待給付中扣除，其不
    可能違約云云，揆諸前開說明，亦僅屬抗告人是否得就此爭
    執事項另行起訴解決之問題，茲乃提起抗告，請求廢棄原裁
    定，不能謂有理由。
三、據上論結，本件抗告為無理由，依非訟事件法第46條、第21
    條第2 項、第24條第1 項，民事訴訟法第495 條之1 第1 項
    、第449 條第1 項、第78條，裁定如主文。
中    華    民    國    97    年    1     月    18    日
                  民事第一庭  審判長法  官  黃小瑩
                                    法  官  高愈杰
                                    法  官  陳麗芬
以上正本證明與原本無異。
如不服本裁定，僅得於收受本裁定正本送達後10日內，以適用法
規顯有錯誤為理由，向本院提出再抗告狀，（須附繕本一份及繳
納再抗告裁判費新臺幣1,000 元），經本院許可後始可再抗告。
中    華    民    國    97    年    1     月    24    日
                                    書記官  林宗勳


司法院資訊處製作；財團法人民間司法改革基金會備份。
